臺北高等行政法院判決
　　　　　　　　　　　　　　　　　　 95年度簡字第00973號
原　　　告　甲○○
被　　　告　勞工保險局
代　表　人　乙○○（總經理）
上列當事人間因職業災害勞工保護法事件，原告不服行政院勞工
委員會中華民國95年10月4日勞訴字第0950032317號訴願決定，
提起行政訴訟。本院判決如下：
　　主  文
原告之訴駁回。
訴訟費用由原告負擔。
　　事實及理由
一、原告主張：
    原告因中興醫院原診療醫師已離職，現就診醫師非其原來治
    療醫師，不願開立勞工保險殘廢診斷書，只開立乙種診斷書
    ，但被告曾派員至原告家中查訪，及至醫院調查病歷，並已
    確認原告喪失機能之右膝關節及臉部6 公分之不規則線狀疤
    痕之殘廢事實，為勞工保險殘廢給付標準表第137 項第9 等
    級及第57項第8 等級「顏面醜形」。再者，勞工保險條例之
    本法中未強制申請人須檢具特定診斷書之規定，是故，行政
    機關不得增加法律所無之限制，任意限縮人民權利。被告得
    依法指定被保險人複檢；或按勞工保險條例第28條、第56條
    及同條例施行細則第61條規定，於職權範圍內依法認定事實
    ，予以審定。是以，被告所為原處分應有行政訴訟法第4 條
    第2 項規定之違法云云。
    聲明：訴願決定及原處分均撤銷。
          請求判命被告依勞工保險殘廢給付標準表第57項第8
          等級，暨原核定給付之第137項第9等級，合併升級為
          第7等級，與原核定給付之差額新台幣（下同）
          126,720 元及遲延利息。
          訴訟費用由被告負擔。
二、被告辯稱：
    (一)原告因91年5月2日下班途中遭遇車禍事故致殘，其事故時
      屬未加入勞工保險之勞工，乃依職業災害勞工保護法規定
      ，據以申請職業災害勞工殘廢補助及身體障害生活津貼，
      而非依勞工保險條例規定申請補助，首應敘明。又據原告
      所送台北市立聯合醫院中興院區93年5月12日開具勞工保
      險殘廢診斷書載明，原告膝關節活動度為0 度，經審查殘
      廢程度符合勞工保險殘廢給付標準表第137 項第9 等級，
      且原告之雇主未發給職業災害殘廢補償，被告乃核定發給
      420 日殘廢補助計221,760 元。又因原告未能檢具「頭部
      、顏面部或頸部受損壞致遺存顯著醜形」之勞工保險殘廢
      診斷書，被告無法據以審定殘廢等級，乃未予核定顏面醜
      形之殘廢補助。另因原告殘廢程度未達第7 等級以上，所
      請身體障害生活津貼不予補助。原告不服提起訴願，亦經
      行政院勞工委員會決定訴願駁回在案。
    (二)原告申請時雖提出中興醫院開具之乙種診斷書及照片4張
      ，但其所檢具之勞工保險殘廢診斷書中並無記載有關顏面
      醜形之殘廢詳況。又據被告94年12月5日訪查報告，原告
      略稱，本人…顏面部有遺存5公分以上不規則線狀疤痕，
      予人相遇可引起他人注意等語。被告復於95年4月3日以保
      護一字第09560000900號函請台北市立聯合醫院協助開具
      保險殘廢診斷書，經該院於95年5月25日以北市醫興字
      00000000000號函復文略以，經查依據勞工保險殘廢給付
      標準表殘害項目第57項規定，業經本院醫師專業判斷台端
      （即原告）不符合「頭部、顏面部或頸部受損壞致遺存顯
      著醜形者」給付標準等語。據上，本件原告業經台北市立
      聯合醫院專業醫師認定不符合顏面醜形殘廢給付之標準，
      而無法開立勞工保險殘廢診斷書，其未依職業災害勞工保
      護法施行細則規定檢具應備書件，難謂已盡其公法上之協
      助義務，被告無法據以審查其顏面醜形之殘廢等級，亦非
      原告所送殘廢診斷書所載殘廢詳況無法判斷殘廢等級而有
      依職業災害勞工保護法施行細則第13條由被告指定複檢之
      必要。
    (三)職業災害勞工保護法雖未規定勞工保險殘廢診斷書為申請
      職業災害勞工殘廢補助之應備書件，惟由職業災害勞工保
      護法第40條授權訂定之職業災害勞工保護法施行細則第5
      條既已明定勞工保險殘廢診斷書為申請殘廢補助之應備書
      件，則依行政程序法第35條規定，原告自應依職業災害勞
      工保護法施行細則規定檢附載有其顏面醜形部位之勞工保
      險殘廢診斷書，據以申請顏面醜形之殘廢補助，而非僅以
      乙種診斷書及照片據以申請。原告所稱「增加法律所原無
      之限制，任意限縮人民之權利」乙節，恐有誤解等語。聲
      明：原告之訴駁回。
          訴訟費用由被告負擔。
三、本件被告代表人已於原告起訴之前變更為乙○○，原告於起
    訴狀誤載為蔡吉安，應予更正，先予敘明。
四、本件原告因91年5月2日下班途中發生車禍受傷，檢據申請職
    業災害勞工殘廢補助及身體障害生活津貼。案經被告審查，
    以其右膝關節活動度為0度，殘廢程度符合勞工保險殘廢給
    付標準表第137項第9等級，且原告之雇主並未發給職業災害
    殘廢補助金，乃於95年5月22日以保護一字第09560016090
    號函核定發給420日職業災害殘廢補助計221,760元。又原告
    未能補具「頭部、顏面部或頸部受損壞致遺存顯著醜形」之
    勞工保險殘廢診斷書，無法據以審定殘廢等級，乃未予核定
    顏面醜形之殘廢補助。另因原告殘廢程度未達第7等級以上
    ，所請身體障害生活津貼不予補助。原告不服，提起訴願，
    亦遭駁回等情，為兩造所不爭，且有上開各該函文、原處分
    及訴願決定書等件影本附原處分及訴願機關卷可稽。依前述
    兩造主張之意旨，本件兩造間之爭點厥為：
    被告核定發給420日職業災害殘廢補助計221,760元，有無違
    誤？
五、按「未加入勞工保險而遭遇職業災害之勞工，雇主未依勞動
    基準法規定予以補償時，得比照勞工保險條例之標準，按最
    低投保薪資申請職業災害殘廢、死亡補助。…依第1項申請
    殘廢補助者，其身體遺存障害須適合勞工保險殘廢給付標準
    表第1等級至第10等級規定之項目及給付標準。」；「勞工
    保險之被保險人，在保險有效期間，於本法施行後遭遇職業
    災害，得向勞工保險局申請下列補助：一、…二、因職業災
    害致身體遺存障害，喪失部分或全部工作能力，適合勞工保
    險殘廢給付標準表第1等級至第7等級規定之項目，得請領殘
    廢生活津貼。…」；「未加入勞工保險之勞工，於本法施行
    後遭遇職業災害，符合前條第1項各款情形之一者，得申請
    補助。…第一項補助之條件、標準、申請程序及核發辦法，
    由中央主管機關定之。」，職業災害勞工保護法第6條第1項
    、第3項、第8條第1項第2款、第9條第1項及第3項各定有明
    文。次按「依本法第6條第1項規定申請職業災害補助，應備
    下列書件：一、職業災害勞工殘廢補助申請書及補助收據。
    二、勞工保險殘廢診斷書。三、職業災害相關證明文件。…
    …。前項第2款勞工殘廢診斷書，由應診之全民健康保險特
    約醫院或診所出具。在勞工保險條例施行區域外致殘廢者，
    得由原應診之醫院或診所出具。」；「勞保局受理本法第6
    條第1項、第8條第1項、第2項、第9條第1項及第20條之補助
    申請時，勞工職業災害之認定，準用勞工保險被保險人因執
    行職務而致傷病審查準則、勞工保險職業病種類表及中央主
    管機關核准增列之勞工保險職業病種類之規定。」；「勞保
    局辦理本法第6條第1項規定之職業災害殘廢補助及死亡補助
    ，其審查及核定作業，準用勞工保險條例關於殘廢給付及死
    亡給付之相關規定。」；「勞保局審核本法規定之各項補助
    事項，必要時得為下列行為：一、訪查申請人、雇主、投保
    單位、有關機關、團體或人員。二、函請醫院、診所或醫師
    提出說明或提供相關資料。三、通知申請人檢送病歷資料及
    相關檢查報告；所需費用，由勞保局負擔。」；「勞保局審
    核本法規定之各項補助事項，得聘請專科醫師審查並提供意
    見，認有複檢必要時，得另行指定醫院或醫師複檢；所需費
    用，由勞保局負擔。」；「本法第9條第1項所定勞工，包括
    實際從事勞動之受僱或自營作業之勞工。」，職業災害勞工
    保護法施行細則第5條、第10條至第13條及第15條亦各定有
    明文。
六、被告核定發給420日職業災害殘廢補助計221,760元，有無違
    誤？
    (一)按職業災害勞工保護法立法之目的，係為保障職業災害勞
      工之權益，加強職業災害之預防，以促進就業安全及經濟
      發展。職業災害勞工保護法所保護勞工之範圍，包括勞工
      保險之被保險人及未加入勞工保險之勞工，而未加入勞工
      保險且遭遇職業災害之勞工，雇主未依勞動基準法規定予
      以補償時，得比照勞工保險條例之標準，按最低投保薪資
      申請職業災害殘廢、死亡補助。至該未加入勞工保險而遭
      遇職業災害之勞工申請殘廢補助，其身體遺存障害須適合
      勞工保險殘廢給付標準表第1等級至第10等級規定之項目
      及給付標準始可為之，已為前揭法條所明定。
    (二)經查，本件原告未加入勞工保險，因遭遇職業災害申請職
      業災害勞工殘廢補助及殘廢生活津貼，依原處分卷附原告
      檢具之勞工保險殘廢診斷書記載殘廢部位為「右膝關節」
      。案經被告審查，認殘廢程度符合勞工保險殘廢給付標準
      表第137項第9等級，又原告之雇主未發給職業災害殘廢補
      助金，乃依職業災害勞工保護法第6條第1項規定，按勞工
      保險最低月投保薪資15,840元發給420日殘廢補助
      221,760元。另原告所請身體障害生活津貼，因所患等級
      未達第7等級以上，不符職業災害勞工保護法第8條第1項
      第2 款規定，乃不予補助，於法並無不合。至原告主張未
      核定顏面醜形之殘廢補助云云。經查，原告申請時雖提出
      中興醫院開具之乙種診斷書及照片4 張，但其所檢具之勞
      工保險殘廢診斷書中並無記載有關顏面醜形之殘廢詳況。
      嗣經被告於94年12月5 日派員訪查，據原處分卷附訪查紀
      錄所載，原告略稱，本人現在症狀右下肢膝關節壞死，無
      法彎曲致右下肢機能障害行動不自如，需使用柺杖。顏面
      部有遺存5 公分以上不規則線狀疤痕，與人相遇可引起他
      人注意云云。被告乃以95年4 月3 日以保護一字第
      09560000900 號函請臺北市立聯合醫院協助開具保險殘廢
      診斷書，經該院於95年5 月25日以北市醫興字第
      00000000000 號函覆略以，經查依據勞工保險殘廢給付標
      準表殘害項目第57項規定，業經本院醫師專業判斷台端（
      即訴願人）不符合「頭部、顏面部或頸部受損壞致遺存顯
      著醜形者」給付標準等語。本件原告既經台北市立聯合醫
      院專業醫師認定不符顏面醜形殘廢給付之標準，而無法開
      立勞工保險殘廢診斷書；且原告因而未依職業災害勞工保
      護法施行細則第5 條之規定，檢具申請殘廢補助應備之勞
      工保險殘廢診斷書，以盡其公法上之協力義務；則被告未
      予審定原告所請顏面醜形之殘廢補助，於法亦無不合。
七、從而，本件被告核定發給原告420 日職業災害殘廢補助計
    221,760 元，而未核定顏面醜形之殘廢補助及身體障害生活
    津貼，於法並無違誤。訴願決定遞予維持，亦無不合。原告
    徒執前詞，訴請撤銷，並請求判命被告給付與原核定給付之
    差額126,720 元及遲延利息云云，為無理由，應予駁回。
據上論結，本件原告之訴為無理由，依行政訴訟法第236條、第
233條第1項、第98條第3項前段，判決如主文。
中　　華　　民　　國　　96　　年　 　4　　月　 30  　 日
                  　　　　 第五庭　法　官  蕭忠仁
上為正本係照原本作成。
本件以訴訟事件所涉及之法律見解具有原則性者為限，始得於本
判決送達後20日內向本院提出上訴狀並表明上訴理由，如已於本
判決宣示後送達前提起上訴者，應於判決送達後20日內補具上訴
理由（均按他造人數附繕本），且經最高行政法院許可後方得上
訴。
中　　華　　民　　國　　96　　年　 　4　　月　 30  　 日
 　　  　　　　　　　   　　　     書記官  陳圓圓
